臺灣高等法院刑事判決　　　　　　　　　　　　　九十一年度交上易字第一九一號
　　上　訴　人
　　即　被　告　丙○○
右上訴人因過失傷害案件，不服臺灣板橋地方法院九十年度交易字第二三九號，中華
民國九十一年四月二十五日第一審判決（起訴案號：臺灣板橋地方法院檢察署八十九
年度偵字第一八七七六號）提起上訴，本院判決如左：
    主  文
原判決撤銷。
丙○○從事業務之人，因業務上之過失傷害人致重傷，處有期徒刑壹年貳月。
    事  實
一、丙○○係貨車司機，為從事駕駛業務之人。民國八十九年八月十三日下午二時二
    十五分許，丙○○駕駛Ｋ四─三二五九號自小貨車，由臺北縣三重市重新橋新莊
    往三重方向行駛，途經重新橋下坡路段機車道與快車道交會處時，應注意車前狀
    況，並隨時採取必要之安全措施；且當時天晴、路面乾燥、無缺陷，視距良好，
    並無不能注意之情事。竟於行經併入車道時，因於車內點燃香菸，疏未注意車前
    右方正有甲○○騎乘附載乙○○之ＤＲＨ─○二六號機車由機車道駛入；並與甲○○之機車保持安全間距，致撞及甲○○騎乘之機車。甲○○遭撞後，再擦撞前
    方由李春金騎乘之ＷＺＦ─○一三號機車，因而人車倒地，並拖行約達十二公尺
    ，使甲○○受有左肩五Ｘ０．五Ｘ０．五公分擦傷、肘部四Ｘ０．五Ｘ０．五公
    分擦傷、左大腿挫傷、左下肢擦傷四Ｘ０．五Ｘ０．五公分擦傷；乙○○亦受有
    右眼角鞏膜破裂傷、人工水晶體脫位並玻璃體出血及前房出血，致生右眼球萎縮
    視力無光覺之重傷害（李春金傷害部分未據告訴）。
二、案經甲○○、乙○○訴請臺北縣政府警察局三重分局報請臺灣板橋地方法院檢察
    署檢察官偵查起訴。
    理  由
一、訊據被告即上訴人丙○○固坦承係貨車司機，並於八十九年八月十三日下午二時
    二十五分許，駕駛Ｋ四─三二五九號自小貨車，行經台北縣三重市○○○○○路
    段機車車道與快車道交會處時，與告訴人甲○○機車發生車禍等情，然矢口否認
    有過失傷害犯行，辯稱：因當時路況不熟，乃欲向右停車點菸時，即聽到撞擊聲
    ，應是告訴人甲○○騎乘機車自行撞及貨車，自無過失，且告訴人乙○○眼睛受
    傷亦與本件車禍無關等語。
二、經查：被告駕駛貨車行經上開路段，因疏於注意車前狀況，及二車安全間距，致
    撞及告訴人甲○○騎乘之機車，業據告訴人甲○○、乙○○指訴綦詳，復有道路
    交通事故調查報告表一份及現場照片六張在卷可稽。而被告於警訊供稱：當時我
    駕駛自小貨車Ｋ四─三二五九號由新莊往三重方向行駛，快到汽車與機車分道線
    時，我看到整堆的機車由機車道出來，我當時就減速，然後慢慢偏向內側，我就
    打空檔踩煞車，正要點煙時，就聽到後面機車的擦撞聲，及人在叫的聲音，之後
    我就下車查看，才知道發生車禍；及至偵查中亦坦承警訊筆錄實在（見偵查卷第
    九頁背面、第三七頁）。依被告警訊、偵查所供，被告係於車輛行進中著手點煙
    時，與告訴人機車發生擦撞無疑。被告於原審及本院改稱：「當天我開車要送貨
    到三重，下橋後我停在路邊點煙，從照後鏡看到有人倒地，於是我跑過去看，對
    方說是我造成的。」「當時車子正準備向右停車點煙，即聽到撞擊聲。」均屬事
    後卸責之詞，不足採信。參酌被告於原審自承：駕車行經肇事路段時，原行駛於
    告訴人甲○○騎乘機車之後方，因貨車速度較機車快速，被告駕駛之小貨車乃超
    越告訴人甲○○所騎乘之機車等語（見原審卷第八三頁）；及告訴人甲○○係受
    有左肩擦傷、左大腿挫傷、左下肢擦傷等傷害，本件應係被告駕駛小貨車於超越
    告訴人機車時，撞及告訴人機車左側至灼。臺灣省臺北縣區車輛行車事故鑑定委
    員會、臺灣省車輛行車事故覆議鑑定委員會亦均同此認定，有各該委員會九十年
    二月二十六日北鑑字第九００一三０號、九十一年一月七日府覆議字第九０二六
    八五號函在卷為憑。被告辯稱：並未擦撞告訴人甲○○機車，係甲○○自行撞及
    小貨車，顯非屬實。
三、按汽車駕駛時，駕駛人應注意車前狀況及兩車併行之距離，並隨時採取必要之安
    全措施，道路交通安全規則第九十四條第三項設有明文規定。被告駕駛小貨車行
    經肇事路段，自應遵守上開交通安全規定。且依卷附道路交通事故調查報告表所
    示，肇事當時天晴、路面乾燥、無缺陷，視距良好，並無不能注意之情事。被告
    竟於車內點煙，未注意車前狀況及兩車併行之距離，致擦撞告訴人甲○○所騎乘
    之機車，使告訴人甲○○、乙○○受傷，顯有過失。再告訴人甲○○因本件車禍
    ，受有左肩五Ｘ０．五Ｘ０．五公分擦傷、肘部四Ｘ０．五Ｘ０．五公分擦傷、
    左大腿挫傷、左下肢擦傷四Ｘ０．五Ｘ０．五公分擦傷等傷害；告訴人乙○○則
    受有右眼球萎縮視力無光覺等傷害，且告訴人乙○○所受右眼球萎縮視力無光覺
    之傷害，確實係外力撞擊眼部所造成，並有馬偕紀念醫院九十年十月三日馬院醫
    眼字第九○一九四四號函在卷可證。足見被告過失行為，與告訴人乙○○、甲○○之受傷間，顯有相當因果關係。被告辯稱並無過失，告訴人乙○○眼部受傷亦
    與本件車禍無關，均無可採。事證明確，被告犯行堪以認定。
四、按毀敗一目或二目之視能為重傷，刑法第十條第四項第一款定有明文。本件告訴
    人乙○○因車禍之發生致右眼角鞏膜穿裂傷，目前右眼球萎縮視力無光覺，有馬
    偕紀念醫院診斷證明書一紙在卷可參，足認告訴人乙○○所受之傷害已達於重傷
    。核被告所為，係犯刑法第二百八十四條第二項前段業務過失傷害及同條項後段
    業務過失致重傷害罪。被告以一行為觸犯數罪名，為想像競合犯，依刑法第五十
    五條規定，應從一重之業務過失致重傷害罪論處。又被告自始否認撞擊告訴人，
    自與自首要件不合。
五、原審論罪科刑，固非無見。查被告係從事駕駛業務之人，不知遵守交通規則，竟
    於駕駛車輛行進中著手點菸，致釀成本件事故，使告訴人等遭受嚴重傷害，犯後
    復未與告訴人二人達成和解，於本件偵、審中猶對告訴人二人大聲咆哮，同時任
    意誣指告訴人係藉端勒索，毫無悔意，固應從重量刑。惟本件被告所犯過失致重
    傷害罪之法定本刑為三年以下有期徒刑，且被告過失情節尚非重大，原審量處有
    期徒刑一年六月，稍嫌過重。被告上訴，否認犯罪，固無可取。然原判決既有可
    議，自應由本院撤銷改判。爰審酌被告之過失程度、犯罪所生之危害、現仍未賠
    償告訴人，及犯罪後態度不良等一切情狀，量處如主文第二項所示之刑，以示懲
    儆。
據上論斷，應依刑事訴訟法第三百六十九條第一項前段、第三百六十四條、第二百九
十九條第一項前段，刑法第二百八十四條第二項前段、後段、第五十五條、罰金罰鍰
提高標準條例第一條前段，判決如主文。
本案經檢察官陳明光到庭執行職務。
中      華      民      國   九 十  一   年       七     月      四     日
                              臺灣高等法院交通法庭
                                  審判長法  官  陳  祐  輔
                                        法  官  洪  昌  宏
                                        法  官  陳  國  文
右正本證明與原本無異。
不得上訴。
書記官   蔡  棟  樑
中      華      民      國   九 十 一   年       七      月      四     日
附錄：本案論罪科刑法條全文
刑法第二百八十四條第二項：
因過失傷害人者，處六月以下有期徒刑、拘役或五百元以下罰金。致重傷者，處一年
以下有期徒刑、拘役或五百元下罰金。
從事業務之人，因業務上之過失傷害人者，處一年以下有期徒刑、拘役或一千元以下
罰金。致重傷者，處三年以下有期徒刑、拘役或二千元以下罰金。
